臺灣高等法院刑事判決　　　　　　　 96年度交上易字第365號
　上　訴　人
　即　被　告　甲○○
上列上訴人因過失傷害案件，不服臺灣板橋地方法院96年度交易
字第96號，中華民國 96年10月4日第一審判決（起訴案號：臺灣
板橋地方法院檢察署 95年度偵字第17586號），提起上訴，本院
判決如下：
    主  文
上訴駁回。
    事  實
一、甲○○於民國（下同） 95年3月21日晚上20時35分許，駕駛
    車牌號碼 EY-5209號自用小客車，沿台北縣板橋市○○路○
    段由樹林往板橋方向行駛，行經四川路與華東路交岔路口處
    欲左轉往華東路行駛時，應注意汽車行駛至設有號誌之交岔
    路口，其行進、轉彎，應遵守燈光號誌，而依當時雖係夜間
    且天候雨，惟夜間有照明、路面平直、無缺陷、無障礙物，
    視距良好，行車管制號誌正常，並無不能注意之情事，詎甲
    ○○於駕車行至該路口時竟疏未注意該交岔路口處之左轉專
    用綠燈號誌已經熄滅（即上開路口僅剩直行綠燈之號誌），
    猶搶先左轉欲進入華東路，適有乙○○騎乘車牌號碼UEW-63
    3 號輕型機車搭載其女劉姵君在前踏板處，沿四川路二段由
    板橋往樹林方向行駛，因見其路口號誌已由紅燈轉換為綠燈
    ，甫起步向前行駛時，即見甲○○由對向車道駛來欲左轉華
    東路之自用小客車駛至其前方，乙○○一時見狀閃避不及，
    立即緊急煞車，致所駕駛之上開機車打滑失控倒地，乙○○
    並因而受有右肩、右膝挫傷之傷害；劉姵君則因而受有頭部
    創傷、右前額撕裂傷、右手掌挫傷及右膝擦挫傷等傷害。嗣
    經路人報請警員許自勳到場處理發覺上情前，甲○○留在現
    場等候並主動向警員許自勳陳述上開肇事經過，並接受裁判
    。
二、案經兼劉姵君之法定代理人乙○○訴由臺北縣政府警察局板
    橋分局報請臺灣板橋地方法院檢察署檢察官偵查起訴。
    理  由
一、訊據上訴人即被告甲○○供承有於上揭時地駕駛車牌號碼EY
　　－5209號自用小客車，行經上述交岔路口處欲左轉往華東路
  　時，適有對向由告訴人乙○○所騎乘並搭載其女劉姵君在前
    踏板處之車牌號碼 UEW-633號輕型機車直行往樹林方向行駛
 　 ，見狀後緊急煞車，致所騎乘之上開機車打滑失控倒地，告
    訴人乙○○及被害人劉姵君二人因而分別受有上述傷害等事
    實，核與告訴人乙○○於警詢及偵審時指述因突見被告自對
    向車道左轉欲駛入華東路時，緊急煞車，致所駕駛之上開機
    車打滑失控倒地，其與所搭載之女兒劉姵君並因而受有上述
　　傷害之情節相符，並有道路交通事故調查報告表 (一)、(二
  　) 、道路交通事故現場圖、肇事現場照片暨車輛照片16幀及
    告訴人乙○○及被害人劉姵君受有上述傷害之亞東紀念醫院
    出具之診斷證明書等在卷可稽，惟被告否認就本件車禍之發
    生有何過失，辯稱：伊駕駛上開自用小客車行駛至上開交岔
    路口處時，左轉專用號誌才變成黃燈，當時伊係以時速十多
    公里慢慢向前滑行，當時並未見到乙○○的機車，是乙○○
    所駕駛的機車自己衝出來，看到伊的車子緊急煞車才滑倒受
    傷，伊根本沒有撞到她云云。經查：
(一)依卷附之道路交通事故調查報告表及現場圖所示，肇事之交
    岔路口設有行車管制號誌，而汽車行駛至交岔路口，其行進
    、轉彎，應遵守燈光號誌，道路交通安全規則第102條第1項
    第 1款定有明文，則被告甲○○於駛至上開肇事路口欲左轉
    華東路時，即應遵守路口燈光號誌指示而行進、轉彎，而依
    被告於偵查中及原審法院審理時均供稱：伊行經上開路段欲
    左轉華東路，原本是有一個箭頭可以左轉，伊當時行向的號
    誌燈原本是綠燈直走，左轉燈號已經變燈‧‧‧伊停在路口
    ，原本是想要搶過，但是沒有搶過只好臨時停下來‧‧‧伊
    在對向車道的內外側車道中間停下來（如偵查卷第17頁現場
    草圖所示箭頭處即車輛車頭停止之位置）云云（見偵查卷第
    33頁、原審卷96年4月17日準備程序筆錄第2頁），嗣於本院
    審理時亦供稱：當天伊行向之方向燈號已經變成黃燈云云（
    見本院 96年11月22日審理筆錄第4頁），而告訴人乙○○於
    警詢時亦供稱：伊行經肇事路口時有停等紅燈，當伊行向方
    向燈變成綠燈時，甫起步未久，對方的自小客車 EY-5209突
    然由四川路左轉過來華東路云云（見偵查卷第33頁），堪認
    被告於駕車駛至上開肇事路口欲左轉進入華東路時，其路口
    之左轉專用綠燈號誌已經熄滅，則依上開道路交通安全規則
    ，被告即應停於該路口，以待左轉號誌亮燈時再行左轉，詎
    被告仍逕自搶先左轉進入上開路口處，並駛入對向車道約 2
    分之 1處始停煞下來，其有違上開道路交通安全規則甚明，
    而依當時雖係夜間且天候雨，惟夜間有照明、路面平直、無
    缺陷、無障礙物，視距良好，行車管制號誌正常，並無不能
    注意之情事，詎被告於駕車行至上開交岔路口時，竟疏未注
    意其行向號誌之左轉號誌燈已熄滅，猶搶先左轉欲進入華東
    路而駛入對向之車道，適有對向由告訴人乙○○所騎乘並搭
    載其女劉姵君在前踏板處之車牌號碼UEW-633號輕型機車，
    依行向號誌指示直行往樹林方向行駛時，突見被告駕駛之自
    用小客車自對向車道駛來欲左轉華東路而駛至其前方，告訴
    人乙○○一時見狀閃避不及，立即緊急煞車，致所駕駛之上
    開機車打滑失控倒地，告訴人乙○○及劉姵君因而分別受有
    上述傷害，被告就本件事故之發生自有過失，至被告雖辯稱
　　所駕駛之自用小客車並未撞及告訴人乙○○所騎乘之上開機
  　車，是機車打滑失控倒地云云，惟查告訴人乙○○依其行向
    綠燈號誌直行，於駛至肇事路口時，係因突見被告闖入其行
    向之車道並駛至其前方，始緊急煞車致機車打滑失控倒地，
    其與所搭載之女兒劉姵君並因而受有上述傷害，告訴人乙○
    ○駕駛之機車之所以倒地，乃係被告行為所致，難認被告駕
    駛之自用小客車未撞及告訴人乙○○騎乘之機車，即謂被告
    就本件車禍之發生無何過失，此本件肇事原因，經送請台灣
    省台北縣區車輛行車事故鑑定委員會鑑定及覆議結果，均認
    被告雨夜駕駛自小客車，行經行車管制號誌交岔路口未依號
    誌指示行駛，為肇事原因，有該委員會95年9月15日北縣鑑
    字第951385號鑑定意見書及95年12月5日府覆議字第0950101
    032號函各乙份在卷可參，而被告之過失行為與告訴人乙○
    ○及劉佩君所受之傷害間，並有相當之因果關係，是被告所
    辯各節，要係卸責之詞，而無足採，事證明確，被告犯行，
    應堪認定。
二、核被告甲○○所為，係犯刑法第284條第1項前段之過失傷害
    罪﹔又被告以一過失駕駛行為同時致告訴人乙○○及其女劉
    姵君二人分別受有上述之傷害，係一行為同時觸犯數過失傷
    害罪，為同種想像競合犯，應依刑法第55條之規定，從一重
    之過失傷害罪處斷，至被告行為後，刑法第55條想像競合犯
    之規定，雖於94年2月2日修正公布，並於95年7月1日施行，
    增列但書規定「但不得科以較輕罪名所定最輕本刑以下之刑
  　」，惟此僅係想像競合犯科刑之限制，為法理之明文化，非
    屬法律之變更（參照最高法院 95年第8次刑事庭會議決議）
    ，自無新、舊法比較之問題，附此敘明。而查被告於肇事後
    ，經路人報請警員到場處理發覺上情前，留在現場等候並主
    動向據報到場處理之警員陳述上開肇事經過，此據被告供述
    在卷，被告於肇事後未被有偵查犯罪職權之機關或公務員發
    覺前，即主動向據報到場處理之警員陳述上開肇事經過，符
    合刑法自首之規定，而查被告行為後，刑法第62條前段就自
    首原規定「對於未發覺之罪自首而受裁判者，減輕其刑。」
    ，惟依94年2月2日修正公佈，95年7月1日施行之刑法第62條
    前段則規定「對於未發覺之罪自首而受裁判者，得減輕其刑
    。」，依刑法第2條第1項規定，比較新、舊法結果，應適用
    較有利之行為時即修正前刑法第62條之規定，減輕其刑。又
    刑法第284條第1項所定罰金刑部分，依罰金罰鍰提高標準條
    例第1條第1項前段規定，原規定就其原定數額提高十倍，茲
  　依刑法施行法第1條之1規定中華民國94年1月7日刑法修正施
    行後，刑法分則編所定罰金之貨幣單位為新臺幣，而 94年1
　　月 7日刑法修正時，刑法分則編未修正之條文定有罰金者，
  　自94年1月7日刑法修正施行後，就其所定數額提高為三十倍
    。本次94年1月7日刑法修正時，刑法第284條第1項並未為修
    正，而依上揭規定，就罰金刑部分之貨幣單位改為新台幣，
    因而就其所定罰金數額提高為三十倍，惟實際上刑法第 284
    條第 1項過失傷害罪之構成要件及法定刑並未變更，自無有
    利或不利而為新舊法比較適用之問題，附此敘明。原審以被
    告上述犯行，事證明確，援引刑法第2條第1項前段、第55條
    、第 284條第1項前段、修正前刑法第62條前段、第41條第1
    項前段、中華民國九十六年罪犯減刑條例第 2條第1項第3款
　　、第 7條、第9條，罰金罰鍰提高標準條例第1條前段及廢止
  　前罰金罰鍰提高標準條例第 2條之規定，並審酌被告之素行
    、過失之程度、於駕車行進間竟疏未注意路口左轉專用號誌
    燈已熄滅，仍逕自搶先左轉駛入對向車道，致告訴人因緊急
    煞車打滑倒地，肇致本件車禍之發生，告訴人乙○○及劉姵
    君因而所受之傷害及犯罪後之態度等一切情狀，量處有期徒
    刑4月，並以其犯罪時間在96年4月24日以前，合於減刑條件
    ，依中華民國 96年罪犯減刑條例第2條第1項第3款之規定，
  　減其宣告刑2分之1，並以被告行為後，刑法第41條業已修正
    ，並於94年2月2日經總統公布，於95年7月1日施行，修正前
    刑法第41條第1項前段規定：「犯最重本刑為5年以下有期徒
    刑以下之刑之罪，而受 6個月以下有期徒刑或拘役之宣告，
　　因身體、教育、職業、家庭之關係或其他正當事由，執行顯
  　有困難者，得以1元以上3元以下折算一日，易科罰金。」，
    又行為人行為時之易科罰金折算標準，依修正前罰金罰鍰提
    高標準條例第2條前段（現已刪除）規定，就其原定數額提
　　高為100倍折算1日，則被告行為時之易科罰金折算標準，應
  　以銀元300元折算1日，經折算為新臺幣後，應以新臺幣900
    元折算為1日。惟95年7月1日修正公布施行之刑法第41條第1
    項前段則規定：「犯最重本刑為五年以下有期徒刑以下之刑
    之罪，而受六個月以下有期徒刑或拘役之宣告者，得以新臺
    幣一千元、二千元或三千元折算一日，易科罰金。」，比較
    修正前後之易科罰金折算標準，以95年7月1日修正公布施行
    前之規定，較有利於被告，而依修正前刑法第41條第1項之
    規定，諭知易科罰金之折算標準，經核認事用法，並無不合
    ，被告上訴意旨猶執陳詞，否認有本件過失傷害犯行，尚難
    認有理由，應予駁回。
據上論斷，應依刑事訴訟法第368條，判決如主文。
本案經檢察官許美女到庭執行職務。
中　　華　　民　　國　　96　　年　　11　　月　　30　　日
 　　　　　 刑事第五庭    審判長法　官　吳  敦
                                法　官　陳祐治
                                法　官　張傳栗
以上正本證明與原本無異。
不得上訴。
                                書記官  李佩真
中　　華　　民　　國　　96　　年　　11　　月　　30　　日
附錄：本案論罪科刑法條全文
中華民國刑法第284條
因過失傷害人者，處 6 月以下有期徒刑、拘役或 5 百元以下罰
金，致重傷者，處1年以下有期徒刑、拘役或5百元以下罰金。
從事業務之人，因業務上之過失傷害人者，處 1 年以下有期徒刑
、拘役或1 千元以下罰金，致重傷者，處 3 年以下有期徒刑、
拘役或2千元以下罰金。
